【裁判字號】    97,訴,533
【裁判日期】    971113
【裁判案由】    返還土地
【裁判全文】
臺灣嘉義地方法院民事判決               97年度訴字第533號
原      告  乙○○
訴訟代理人  何茂雄律師
被      告  甲○○
上列當事人間返還土地事件，於中華民國97年10月30日言詞辯論
終結，本院判決如下：
    主  文
被告應將坐落嘉義縣六腳鄉○○○段六斗小段四九八之二地號，
地目田，面積一０二七點二八平方公尺土地上之農作物全部清除
，將土地交還原告。
訴訟費用由被告負擔。
    事 實 與 理 由
一、原告起訴主張：
（一）坐落嘉義縣六腳鄉○○○段六斗小段498之2地號、地目田
      、面積1027.28平方公尺土地（下稱系爭土地）為原告所
      有，有土地登記謄本足憑。茲被告在上開地號之土地上無
      權占有種植二期稻作之農作物，原告屢次向被告催討交還
      系爭土地均遭拒絕，兩造復經嘉義縣六腳鄉調解委員會97
      年8月28日亦調解不成立，有調解不成立證明書佐證。原
      告迫不得已，爰依民法第767條之規定提起本訴。
（二）並聲明：1.被告應將坐落嘉義縣六腳鄉○○○段六斗小段
      498之2地號，地目田，面積1027.28平方公尺之土地上如
      附圖紅色所示之農作物（二期稻作）全部清除，將土地交
      還原告。2.訴訟費用由被告負擔。
二、被告則以：兩造當初有其他約定事項，未履行前被告不能無
    條件返還土地。並聲明：(一)駁回原告之訴。(二)訴訟費用由原
    告負擔。
三、爭點事項：
（一）不爭執事項：
   1、系爭土地為原告所有。
   2、系爭土地目前全部由被告占有使用，種植稻作。
（二）爭執事項：
   1、被告主張系爭土地經被告填土一尺半。
   2、被告是否有占有使用權？
四、系爭土地係經法院判決分割後由原告取得，此有土地謄本可
    證，是系爭土地為原告所有，並為兩造所不爭執。被告主張
    系爭土地經其填土一尺半，縱使為真，亦不能執之被告為有
    權占有之依據。至於被告主張，兩造當初有其他的約定事項
    ，未履行前被告不能無條件返還土地云云，然既為原告所否
    認，被告亦未見原告提出相關之證明，是被告空言主張，並
    不可採。
五、按所有人對於無權占有或侵奪其所有物者，得請求返還之，
    對於妨害其所有權者，得請求除去之，有妨害其所有權之虞
    者，得請求防止之，民法第767條定有明文。依前所述，原
    告既否認被告占用系爭土地有何合法權源，且被告並無法證
    明其占用系爭土地係有合法權源，從而原告依上開規定，請
    求被告將系爭土地上之作物清除，並將土地交還原告，自屬
    有據。爰判決如主文第1項所示。
六、訴訟費用裁判之依據：民事訴訟法第78條。
中    華    民    國    97    年    11    月    13    日
                  民一庭法  官  馮保郎
以上正本係照原本作成。
如對本判決上訴須於判決送達後20日內向本院提出上訴狀，並依
上訴利益繳交第二審裁判費。
中    華    民    國    97    年    11    月    17    日
                        書記官  王立梅


司法院資訊處製作；財團法人民間司法改革基金會備份。
